臺灣臺南地方法院刑事判決　　　　　　 100年度訴字第1031號
公　訴　人　臺灣臺南地方法院檢察署檢察官
被　　　告　陳青弘
上列被告因違反毒品危害防制條例案件，經檢察官提起公訴（
100年度撤緩毒偵字第89號），被告於準備程序期日就被訴事實
為有罪陳述，本院聽取當事人之意見後，經合議庭裁定由受命
法官獨任進行簡式審判程序，並判決如下：
    主  文
陳青弘施用第二級毒品，處有期徒刑伍月，扣案之第二級毒品甲
基安非他命（驗後合計淨重共為壹點零捌參公克）沒收銷燬之，
另扣案之吸食器壹組、盛裝前揭毒品之空外包裝袋貳個，均沒收
；又施用第一級毒品，處有期徒刑玖月，扣案之第一級毒品海洛
因（驗後合計淨重共為壹點玖玖公克）沒收銷燬之，另扣案之電
子磅秤壹台、注射針筒貳支、削尖吸管壹支、盛裝前揭毒品之空
外包裝袋貳拾貳個，均沒收。應執行有期徒刑壹年，扣案之第一
級毒品海洛因（驗後合計淨重共為壹點玖玖公克）、第二級毒品
甲基安非他命（驗後合計淨重共為壹點零捌參公克），均沒收銷
燬之，另扣案之吸食器壹組、電子磅秤壹台、注射針筒貳支、削
尖吸管壹支、盛裝前揭毒品之空外包裝袋共貳拾肆個，均沒收。
    事  實
一、陳青弘前於民國88年間，曾因施用毒品案件，經臺灣臺南地
    方法院裁定令入戒治處所施以強制戒治，於88年9月1日停止
    戒治釋放出所（轉其他受刑人），於89年2月29日停止戒治
    期滿未經撤銷視為執行完畢，惟其仍未戒絕毒癮，復於受前
    揭強制戒治執行完畢並釋放後之5年內即89年9月間，再因施
    用毒品案件，經臺灣臺南地方法院檢察署檢察官提起公訴併
    再送強制戒治，起訴部分經同院以89年度訴字第1489號判決
    判處有期徒刑1年6月，經撤回上訴後確定（尚未執行完畢，
    未構成累犯）。詎其仍不知悔改，復為下列之犯行：(一)先基
    於施用第二級毒品甲基安非他命之犯意，於98年12月7日某
    時，在其位於臺南市○○區○○路8巷3號住處，以扣案之吸
    食器燒烤之方式，施用第二級毒品甲基安非他命1次；(二)再
    於同年月8日晚上7時許，另基於施用第一級毒品海洛因之犯
    意，在同一地點，先持扣案之削尖吸管、電子磅秤，將購入
    之第一級毒品海洛因分裝成小袋後，復以扣案之針筒注射血
    管之方式，施用第一級毒品海洛因1次。嗣於98年12月9日上
    午10時20分許，因其涉嫌另案經警方在其上開住處外面埋伏
    後盤查，於警方尚未能發覺其有本件施用毒品犯行之前，即
    主動向警方自承其有前揭施用第一、二級毒品之犯行，並同
    意警方至其上開住處搜索後，扣得海洛因22包（驗餘淨重共
    1.99公克）、甲基安非他命2包（驗餘淨重共1.083公克）、
    電子磅秤1台、吸食器1組、注射針筒2支及削尖吸管1支，復
    同意警方採尿送驗，結果確檢出嗎啡及甲基安非他命陽性反
    應。
二、案經臺南市政府警察局學甲分局報請臺灣臺南地方法院檢察
    署檢察官偵查起訴。
    理  由
一、本件被告陳青弘所犯為死刑、無期徒刑、最輕本刑為三年以
    上有期徒刑以外之罪，亦非屬高等法院管轄之第一審案件，
    其於準備程序進行中，先就被訴事實為有罪之陳述，經法官
    告知簡式審判程序之旨，並聽取公訴檢察官之意見後，依刑
    事訴訟法第273條之1第1項、第273條之2等規定，裁定進行
    簡式審判程序，且不受同法第159條第1項、第161條之2、第
    161條之3、第163條之1及第164條至第170條所規定證據能力
    認定及調查方式之限制，合先敘明。
二、前開事實，業經被告陳青弘於本院審理時自白不諱，而被告
    於98年12月9日下午1時10分為警查獲後所採集之尿液，經送
    往長榮大學毒物研究中心以酵素免疫分析法EIA篩檢及氣相
    層析質譜儀GC／MS檢驗結果，確呈現甲基安非他命類、以及
    嗎啡之陽性反應，此有採集尿液姓名對照表（98C147號）、
    長榮大學毒物研究中心確認報告各1紙附卷可稽（警卷第13
    頁、98年度營毒偵字第440號偵卷第24頁參見）。此外，本
    件扣案之疑似第一級毒品之粉末22包，經送往法務部調查局
    以化學呈色法以及氣相層析質譜儀分析法檢驗之結果，確認
    含有第一級毒品海洛因之成分無誤（驗後淨重共為1.99公克
    ），此有該局99年1月28日調科壹字第09923002480號鑑定書
    1份在卷可稽（98年度營毒偵字第440號偵查卷第36頁參見）
    ，又本件扣案之疑似第二級毒品之白色結晶2包，經本院依
    職權送往高雄市立凱旋醫院以化學呈色法以及氣相層析質譜
    儀分析法檢驗之結果，亦確認為第二級毒品甲基安非他命無
    誤（驗後淨重共計為1.083公克），此亦有該院100年9月27
    日函覆之檢驗鑑定書1份附卷可稽（本院卷第24頁參見）。
    此外，復有被告所有，供其施用第一、二級毒品所用之電子
    磅秤1台、吸食器1組、注射針筒2支及削尖吸管1支等物扣案
    可資佐證，足認被告供承其於前揭時、地分別有施用第一級
    及第二級毒品之任意性自白，核與事證相符，應堪採信。
三、復按92年7月9日修正公布、93年1月9日施行之毒品危害防制
    條例第20條、第23條將施用毒品之刑事處遇程序，區分為「
    初犯」及「5年內再犯」、「5年後再犯」；依其立法理由之
    說明：「初犯」，經觀察、勒戒或強制戒治後，應為不起訴
    處分或不付審理之裁定，經觀察、勒戒或強制戒治執行完畢
    釋放後，「5年內再犯」者，因其再犯率甚高，原實施之觀
    察、勒戒及強制戒治既已無法收其實效，爰依法追訴或裁定
    交付審理，至於經觀察、勒戒或強制戒治執行完畢釋放後，
    「5年後再犯」者，前所實施之觀察、勒戒或強制戒治已足
    以遮斷其施用毒品之毒癮，為期自新及協助其斷除毒癮，仍
    適用「初犯」規定，先經觀察、勒戒或強制戒治之程序。從
    而依修正後之規定，僅限於「初犯」及「5年後再犯」2種情
    形，始應先經觀察、勒戒或強制戒治程序；倘被告於5年內
    已再犯，經依法追訴處罰，縱其第3次（或第3次以上）再度
    施用毒品之時間，在初犯經觀察、勒戒或強制戒治執行完畢
    釋放5年以後，已不合於「5年後再犯」之規定，且因已於「
    5年內再犯」，顯見其再犯率甚高，原實施觀察、勒戒或強
    制戒治，已無法收其實效，即應依該條例第10條處罰，至第
    3次（或第3次以上）施用毒品之時間，是否宜有期間限制？
    以多久為適宜？則分屬刑事政策、專門醫學之範圍，非審判
    機關所能決定，有待循立法途徑解決（最高法院95年5月9日
    95年度第7次刑事庭會議決議及97年9月9日97年度第5次刑事
    庭會議決議意旨參照）。經查，被告前曾於88年間，因施用
    毒品案件，經本院裁定令入戒治處所施以強制戒治，於88年
    9 月1日停止戒治釋放出所（轉其他受刑人），於89年2月29
    日停止戒治期滿未經撤銷視為執行完畢，復於受前揭強制戒
    治執行完畢並釋放後之5年內即89年9月間，再因施用毒品案
    件，經起訴併再送強制戒治，起訴部分經本院判處有期徒刑
    1年6月確定，此有臺灣高等法院被告前案紀錄表1份附卷可
    按，是本件被告雖係於受前揭強制戒治執行完畢並釋放後之
    5年後，再犯本件毒品危害防制條例第10條第1、2項之罪，
    惟因前述5年內曾另再犯施用毒品罪名而屬3犯，依法仍應予
    以追訴。故而，本件事證明確，被告犯行堪以認定。
四、本件核被告所為，分別係犯毒品危害防制條例第10條第1項
    、第2項之施用第一、二級毒品罪。又被告持有第一、二級
    毒品並進而施用之行為，其持有之低度行為應為施用之高度
    行為所吸收，均不另論罪。另被告所犯上開二罪間，因犯意
    個別，行為殊異，應予分論併罰。又本件被告係因涉嫌另案
    接受警方盤查時，於警方尚未能發覺其本次施用第一、二級
    毒品犯行之前，即主動自承其有前揭施用第一、二級毒品之
    犯行等情，此有本件刑事案件報告書1份在卷可憑，是被告
    於犯罪未發覺前自首，並接受裁判，爰均依自首之例減輕。
    此外，本件並無因被告供出毒品來源因而查獲其他正犯或共
    犯之情形，有本院公務電話紀錄表1份在卷可稽（本院卷第
    23 頁參見），是並無毒品危害防制條例第17條第1項之適用
    ，亦併此敘明。茲審酌被告素行不佳、前已曾因施用毒品案
    件經送觀察、勒戒、強制戒治以及判刑確定，卻仍不思戒絕
    毒癮、革除惡習，顯未能深切悔改並記取教訓，惟念及被告
    施用毒品之犯行，在本質上乃屬自我戕害身心健康之行為，
    兼衡被告供稱其犯本罪之動機是因失業心情不佳，為國中畢
    業，未婚，及念其犯後尚知坦承犯行，態度良好等一切情狀
    ，各量處如主文所示之刑，並定其應執行之刑，以資儆懲。
五、按查獲之海洛因、甲基安非他命分別係屬第一、二級毒品，
    不問屬於犯人與否，均應沒收銷燬之，此毒品危害防制條例
    第2條第2項第1、2款、第18條第1項前段分別定有明文。故
    本件扣案之第一級毒品海洛因（驗後淨重1.99公克）、第二
    級毒品甲基安非他命（驗後淨重共計為1.083公克），均應
    依前揭之規定，宣告沒收併銷燬之。另扣案之吸食器1組、
    盛裝前揭第二級毒品之空外包裝袋2個（與前揭送驗之毒品
    尚未達黏結而不可析離之程度），為被告所有，分別係供其
    犯本件施用第二級毒品所用及預備所用之物，此外，扣案之
    電子磅秤1台、注射針筒2支、及削尖吸管1支、盛裝前揭第
    一級毒品之空包裝袋共22個（與前揭送驗之毒品尚未達黏結
    而不可析離之程度），亦均為被告所有，分別係供其犯本件
    施用第一級毒品所用及預備所用之物，業據被告供承在卷（
    本院卷第33頁背面參見），爰均依刑法第38條第1項第2款之
    規定，宣告沒收。
六、據上論斷，應依刑事訴訟法第273條之1第1項、第299條第1
    項前段，毒品危害防制條例第10條第1項、第2項、第18 條
    第1項前段，刑法第11條前段、第62條前段、第51條第5款、
    第38條第1項第2款，判決如主文。
本案經檢察官羅瑞昌到庭執行職務。
中    華    民    國   100    年    11    月    9     日
                  刑事第四庭  法  官  林臻嫺
以上正本證明與原本無異。
如不服本判決應於收受本判決後10日內向本院提出上訴書狀，並
應敘述具體理由。如未敘述上訴理由者，應於上訴期間屆滿後20
日內向本院補提理由書狀（均須按他造當事人之人數附繕本）「
切勿逕送上級法院」。
                              書記官  洪培綺
中    華    民    國   100    年    11    月    10    日
附錄本案論罪科刑法條全文：
毒品危害防制條例第10條
施用第一級毒品者，處 6 月以上 5 年以下有期徒刑。
施用第二級毒品者，處 3 年以下有期徒刑。